臺灣桃園地方法院民事裁定　　　　　100年度消債更字第119號
聲　請　人
即債務人　　賀聖光
上列聲請人因消費者債務清理條例事件，聲請更生，本院裁定如
下：
    主  文
債務人賀聖光自中華民國一○一年一月十日下午五時起開始更生
程序。
命司法事務官進行本件更生程序。
    理  由
一、按法院開始更生程序之裁定，應載明其年、月、日、時，並
    即時發生效力。又法院裁定開始更生或清算程序後，得命司
    法事務官，進行更生或清算程序，必要時，得選任律師、會
    計師或其他適當之自然人或法人一人為監督人或管理人，消
    費者債務清理條例第45條第1項、第16條第1項分別定有明文
    。
二、本件聲請意旨略以：聲請人前於民國（下同）95年6 月間，
    消費者債務清理條例施行前，曾依中華民國銀行公會會員辦
    理消費金融案件無擔保債務協商機制與最大債權銀行台新國
    際商業銀行（下稱台新銀行）成立協商，約定自95年6 月起
    ，分120 期，於每月10日清償新臺幣（下同）10,434元，惟
    96 年9月後因聲請人之收入扣除上揭協商金額，已無法維持
    生計，以致無法繼續履約而毀諾。嗣聲請人於上開條例施行
    後，又於98年4 月間與台新銀行達成個別協商一致性方案，
    分180 期，於每月清償1,200 元。然因聲請人之母罹患高血
    壓、糖尿病、腎衰竭等疾病，需洗腎且不良於行需人照顧，
    胞弟張賀聖國又因雙眼增殖性糖尿病視網膜病變，雙眼最佳
    矯正視力均小於0.1 ，行動不便無法工作，弟媳需協助照顧
    臥床之母親亦無法外出工作，一家生計均倚靠聲請人收入維
    繫，且因民間債權人不斷催討債務，以致聲請人無力繳納而
    毀諾，是以聲請人確有不可歸責於己之事由，致履行顯有重
    大困難之情事，又其無擔保或無優先權之債務總額未逾1,20
    0 萬元，亦未經法院裁定開始清算程序或宣告破產，爰依法
    聲請更生等語。
三、經查：
    (一)聲請人主張其為未從事營業活動之一般消費者，目前每月
      平均收入為37,232元（以聲請更生前2 年即98年9 月至10
      0 年8 月間之各項收入為基準計算，詳見附表），負債總
      額為2,389,535 元，均為無擔保或優先權之債務，名下並
      無任何財產。其曾在消費者債務清理條例施行前後，分別
      與台新銀行成立協商，惟均因收入扣除各該協商金額，已
      無法維持生計，以致無法繼續履約等事實，業據提出全國
      財產稅總歸戶財產查詢清單、財政部台灣省北區國稅局96
      -99 年度綜合所得稅各類所得資料清單、華南商業銀行存
      摺影本、薪資明細表、協議書、無擔保債務還款計畫書、
      債務協商繳款明細、個別協商一致性方案協議書、財團法
      人金融聯合徵信中心當事人查詢個人資料（信用報告）等
      （本院卷第8-11頁、第13-15 頁、第22-29 頁、第32-34
      頁、第37-42 頁、第46-49 頁、第59頁、第87-95 頁）為
      證，堪信為真實。
    (二)按債務人對於金融機構因消費借貸、自用住宅借款、信用
      卡或現金卡契約而負債務，在聲請更生或清算前，應提出
      債權人清冊，以書面向最大債權金融機構請求協商債務清
      償方案，並表明共同協商之意旨。債務人與金融機構協商
      成立者，不得聲請更生或清算。但因不可歸責於己之事由
      ，致履行顯有重大困難者，不在此限，消費者債務清理條
      例第151 條第1 、5 項定有明文。上開規定所指協商，不
      以該條例施行後所為協商為限，如債務人於該條例施行前
      已依金融主管機關協調成立之中華民國銀行公會會員辦理
      消費金融案件無擔保債務協商機制，亦屬當事人自主協商
      解決債務之方法，若債務人業已依前開協商機制進行協商
      而未成立者亦屬之，此觀諸該條立法理由中之「朝野協商
      建議再修正理由」內容至明。聲請人於該條例施行前後，
      已分別與金融機構成立協商，其得否聲請更生，端視其是
      否為不可歸責於己之事由，致履行顯有重大困難為斷。經
      查，聲請人雖於98年4 月24日與台新銀行成立個別協商，
      自98年5 月起，分180 期，於每月15日清償1,200 元，然
      聲請人自98年9 月至100 年8 月之平均每月收入約37,232
      元，已詳述如上，截至100 年11月22日止，聲請人共積欠
      之債務為2,391,703 元（本院卷第80頁），若所有債權人
      均比照台新銀行協商條件，則聲請人依個別協商一致性方
      案，每月應繳款總額為13,287元（2,391,703 ÷180 ＝13
      ,287，小數點以下四捨五入）。而聲請人目前每月收入約
      37,232元，依台灣省100 年每月每人最低生活費係10,244
      元，有內政部歷年最低生活費一覽表1 份可稽，聲請人本
      人必要生活費用為10,244元、其母賀張興亞患有腎衰竭等
      疾病，洗腎多年不良於行需人照顧，胞弟賀聖國於97 年
      下半年後即因雙眼罹患增殖性糖尿病視網膜病變而無法工
      作負擔家計，二人均領有身心障礙手冊，故聲請人須獨力
      負擔其母之扶養費用10,244元及胞弟之扶養費3,000 元，
      另聲請人與其母、胞弟全家，均租屋居住於桃園縣大溪鎮
      ○○路273 巷42號，每月需支出租金5,000 元，弟媳黃慧
      君需協助照顧臥床之母親亦無法外出工作，一家生計均倚
      靠伊等情，業據提出殘障手冊、診斷證明書、賀聖國及黃
      慧君財政部臺灣省北區國稅局97至99年度綜合所得稅各類
      所得資料清單、房屋租賃契約書等在卷足參（本院卷第35
      頁、第44頁、第50頁、第81-86 頁）。則自聲請人每月平
      均收入扣除上開金額僅餘8,744 元（37,232－10,244－10
      ,244－3,000 －5,000 ＝8,744 ），再考量聲請人罹患右
      頰黏膜惡性腫瘤，其母罹患腎衰竭、糖尿病、高血壓，其
      弟患有雙眼增殖性糖尿病視網膜病變、雙眼併發性白內障
      等重病，有診斷證明書（卷第36頁、第44-45 頁）可稽，
      渠等尚須定期就醫致須支付高於一般家庭之醫藥費用。以
      聲請人之收入，顯不足以繳付上述每月應償還金融機構及
      民間債權人之金額13,297元。足認聲請人主張其係因上開
      不可歸責於己之事由，致履行協議顯有重大困難，堪以採
      信。
四、綜上所述，聲請人係未從事營業之一般消費者，其中無擔保
    或無優先權之債務，在1,200 萬元以下，未經法院裁定開始
    清算程序或宣告破產，有相關查詢結果（本院卷第69-70 頁
    ）可憑，雖曾與最大債權銀行達成協議，但因不可歸責於己
    之事由，致履行上開協議顯有重大困難，而已達不能清償債
    務或有不能清償之虞之程度，復查無消費者債務清理條例第
    6 條第3 項、第8 條或第46條各款所定駁回更生聲請之事由
    存在，則聲請人聲請更生，應屬有據。並依首揭規定命司法
    事務官進行本件更生程序，爰裁定如主文所示。
中    華    民    國   100    年    12    月    30    日
                  民事第一庭    法  官  邱璿如
以上正本係照原本作成
不得抗告。
中    華    民    國   100    年    12    月    30    日
                                書記官  利冠蔚
附表：
一、98年9月至12月薪資收入共186,832元：
    聲請人98年5 月至12月共8 個月之薪資收入為373,662 元（
    本院卷第33頁），平均每月薪資收入為46,708元（373,662
    ÷8 ＝46,708，小數點以下四捨五入），依此推算98年9 月
    至12月共4 個月之薪資收入為186,832 元（46,708×4 ＝18
    6,832）。
二、99年1月至12月薪資收入為465,988元（本院卷第32頁）。
三、99年度年終獎金為31,553元（本院卷第47頁）。
四、100 年1 月至同年7 月7 日薪資收入136,402 元（本院卷第
    47-49頁）。
五、國華人壽公司團體保險給付款：30,000元（本院卷第48頁）
    。
六、勞工保險傷病給付款12,379元（本院卷第48頁）。
七、100年8月薪資所得30,425元（本院卷第59頁）。
以上共計893,579 元（186,832 ＋465,988 ＋31,553＋136,402
＋30,000＋12,379＋30,425＝893,579 ），則平均每月薪資為37
,232元（893,579 ÷24＝37,232，小數點以下四捨五入）。